【裁判字號】    98,毒抗,100
【裁判日期】    980824
【裁判案由】    聲請強制戒治
【裁判全文】
臺灣高等法院高雄分院刑事裁定         98年度毒抗字第100號
抗  告  人
即  被  告  甲○○
                    現於臺灣高雄看守所附設戒治所
上列抗告人因違反毒品危害防制條例案件，不服臺灣高雄地方法
院中華民國98年7 月22日令強制戒治之裁定（98年度毒偵字第
2913、2997 號），提起抗告，本院裁定如下：
    主  文
抗告駁回。
    理  由
一、原審裁定意旨以:
（一）聲請意旨：被告甲○○因施用第一級毒品，經法院裁定令
      入勒戒所觀察、勒戒後，認有繼續施用毒品之傾向，爰依
      毒品危害防制條例第20條第2 項之規定，聲請裁定入戒治
      所施以強制戒治。
（二）查被告因施用第一級毒品，經本院裁定送臺灣高雄看守所
      附設勒戒處所觀察、勒戒後，該所依「人格特質」、「臨
      床徵候」、「環境相關因素」等項目評估，認被告有繼續
      施用毒品之傾向，有前揭裁定、臺灣高等法院被告前案紀
      錄表各1 份及臺灣高雄看守所函送之有無繼續施用毒品傾
      向證明書及有無繼續施用毒品傾向評估標準紀錄表各1 紙
      附卷可稽，是本件聲請為有理由，應予准許等語
二、抗告意旨略以：爰受戒治人甲○○依毒品危害防制條例第20
    條第2 項之規定，被聲請入戒治所施以強制戒治，提出抗告
    理由，乃因戒治人罹患胰臟癌，台北縣三峽鎮恩主公醫院附
    有病歷，及糖尿病，高雄市新興區大同聯合醫院之病歷證明
    可查，今戒治人實是已病入膏肓，故才會施用一級毒品，非
    是環境相關因素，而有一直繼續施用毒品的傾向，祈盼鈞上
    能于予明察，並體諒戒治人患之嚴重病情，改判（撤銷）原
    裁定，讓戒治人能早日回到社會醫治疾病云云。
三、惟按犯毒品危害防制條例第10條之罪者，檢察官應聲請法院
    裁定，令被告入勒戒處所觀察、勒戒，其期間不得逾2 月。
    觀察、勒戒後，檢察官依據勒戒處所之陳報，認受觀察、勒
    戒人無繼續施用毒品傾向者，應即釋放，並為不起訴之處分
    ；認受觀察、勒戒人有繼續施用毒品傾向者，檢察官應聲請
    法院裁定令入戒治處所強制戒治，其期間為6 個月以上，至
    無繼續強制戒治之必要為止，但最長不得逾1 年，毒品危害
    防制條例第20條第1 、2 項定有明文。
四、按依法務部修正訂頒之有無繼施用毒品傾向評估標準評分說
    明手冊中，其有無繼續施用傾向之判定原則如下：「1 、60
    分以上判定為有繼續施用傾向。2 、50分以下判定為無繼續
    施用傾向。3 、50分至59分間由判定者再做整體評估後決定
    ，若判定有繼續施用毒品傾，需加註理由。」此有法務部函
    （中華民國89年12月6 日法八十九矯字第○三三七二九號函
    ）在卷可按。查本件抗告人因施用第一級毒品，經臺灣板橋
    地方法院以98年度毒聲字第116 號裁定送臺灣高雄看守所附
    設勒戒處所觀察、勒戒後，經核高雄看所守附設勒戒處所提
    供之抗告人有無繼續施用毒品傾向評估標準紀錄表中，其中
    人格特質（含其他犯罪紀錄、行為觀察等）計有42分，臨床
    徵候部分計有15分（含戒斷症狀、多重藥物使用、注射使用
    、使用期間、情緒及態度等），環境相關因素5 分（含家庭
    因素等），總計評分為62分，故綜合判斷認抗告人應有繼續
    施用毒品之傾向，此有該所98年7 月6 日高所衛字09810001
    99號函送之「有無繼續施用毒品傾向證明書」、「有無繼續
    施用毒品傾向評估標準紀錄表」等各1 紙在卷可考，原審法
    院因而依檢察官之聲請，適用毒品危害防制條例第20條第2
    項後段之規定，裁定令入戒治處所施以強制戒治，其期間為
    6 個月以上，至無繼續強制戒治之必要為止，但最長不得逾
    1 年，核無違誤，抗告人之抗告雖主張: 罹患胰臟癌，並已
    已病入膏肓，故才會施用一級毒品云云，惟上開理由尚難作
    為免除強制戒治之理由，況抗告人亦未提出該罹病相關事證
    以供調查，故其抗告自無理由，應予駁回。
五、據上論結，應依刑事訴訟法第412條，裁定如主文。
中    華    民    國    98    年    8     月    24    日
                  刑事第八庭    審判長法  官   洪兆隆
                                      法  官   郭玫利
                                      法  官   李政庭
以上正本證明與原本無異。
不得再抗告。
中    華    民    國    98    年    8     月    24    日
                                      書記官   吳福連


司法院資訊處製作；財團法人民間司法改革基金會備份。
